臺灣高雄地方法院民事判決
111年度鳳小字第290號
原      告  華南產物保險股份有限公司

法定代理人  陳文智  


訴訟代理人  蔡策宇  
被      告  謝德福  
上列當事人間請求侵權行為損害賠償(交通)事件，本院於民國11
1 年5 月4 日言詞辯論終結，判決如下：
    主      文
被告應給付原告新臺幣參萬貳仟捌佰貳拾肆元，及自民國一一一
年四月九日起至清償日止，按週年利率百分之五計算之利息。
原告其餘之訴駁回。
訴訟費用新臺幣壹仟元由被告負擔。
本判決第一項得假執行。但被告以新臺幣參萬貳仟捌佰貳拾肆元
為原告預供擔保，得免為假執行。
    事實及理由
一、被告經合法通知，無正當理由未於言詞辯論期日到場，核無
    民事訴訟法第386 條各款所列情形，爰依原告聲請，由其一
    造辯論而為判決。
二、原告主張：被告於民國110 年2 月13日12時24分許，騎乘車
    牌號碼000-000 號普通重型機車（下稱肇事機車），行經高
    雄市○○區○○路000號時，因酒醉駕駛，而未注意車前狀況，
    肇事機車前車頭因而碰撞訴外人謝志福停放路邊、由原告承
    保、被保險人葉佩欣所有之車牌號碼000-0000號自用小客車
    （下稱系爭車輛）左後車尾，造成系爭車輛受損（下稱系爭
    事故），支出修復費用新臺幣（下同）48,454元（工資費用
    25,950元、零件費用22,504元），原告已依保險契約賠付葉
    佩欣，並依保險法第53條第1 項規定取得代位權，原告自得
    代位向被告請求賠償，爰依民法第184條、第191條之2、第1
    96條及保險法第53條規定提起本件訴訟，並聲明：被告應給
    付原告48,454元，及自起訴狀繕本送達翌日起至清償日止，
    按週年利率5％計算之利息。
三、被告受合法通知，未於言詞辯論期日到場，亦未提出書狀作
    何聲明或陳述。
四、本院得心證之理由：
（一）按汽車、機車或其他非依軌道行駛之動力車輛，在使用中
      加損害於他人者，駕駛人應賠償因此所生之損害；被保險
      人因保險人應負保險責任之損失發生，而對於第三人有損
      失賠償請求權者，保險人得於給付賠償金額後，代位行使
      被保險人對於第三人之請求權，民法第191 條之2 前段及
      保險法第53條第1 項前段分別定有明文。查原告主張之事
      實，業據其提出高雄市政府警察局道路交通事故當事人登
      記聯單、高雄市政府警察局道路交通事故初步分析研判表
      、汽車險理賠申請書、系爭車輛行照、估價單、車損照片
      、電子發票等件為證（本院卷第13至29頁），並有本院依
      職權調閱之系爭事故資料1 份在卷可稽（本院卷第37至80
      、97至133頁）。而被告就原告主張之事實，已於相當時
      期受合法通知，其於言詞辯論期日未到場爭執，亦未提出
      書狀作有利於己之聲明或陳述以供本院審酌。是本件依上
      開調查證據之結果，認原告主張之事實堪信為真實。是以
      ，原告既已依保險契約給付系爭車輛之修復費用，自得依
      上開法律規定代位行使對被告之損害賠償請求權。
（二）次按不法毀損他人之物者，被害人得請求賠償其物因毀損
      所減少之價額；負損害賠償責任者，除法律另有規定或契
      約另有訂定外，應回復他方損害發生前之原狀，前項情形
      ，債權人得請求支付回復原狀所必要之費用，以代回復原
      狀。民法第196 條、第213 條第1 項、第3 項分別定有明
      文。又依民法第196 條請求賠償物被毀損所減少之價額，
      得以修復費用為估定之標準，但以必要者為限，例如：修
      理材料以新品換舊品，應予折舊，此有最高法院77年5 月
      17日77年度第9 次民事庭會議決議可資參照。故債權人所
      得請求者既為回復原狀之必要費用，倘以維修費用為估定
      其回復原狀費用之標準，則修理材料以新品換舊品時，即
      應予折舊。而關於固定資產折舊率又可分為平均法及定率
      遞減法。所謂平均法係以固定資產成本減除殘價後之餘額
      ，按固定資產耐用年數表規定之耐用年數平均分攤，計算
      其每期折舊額，定率遞減法係以固定資產每期減除該期折
      舊額之餘額順序作為各次期計算折舊之基數，而以一定比
      率計算其折舊額。是依損害賠償之目的在於填補被害人實
      際損害之目的而言，應採用平均法計算折舊，較為公允。
      查原告業已賠付系爭車輛修復費用48,454元（工資費用25
　　　,950元、零件費用22,504元），此費用維修之項目核與系
      爭車輛因系爭事故造成之車損部位相符，堪認均屬修復所
      必要。而系爭車輛係109 年9 月出廠，有系爭車輛行照足
      憑（本院卷第27頁），迄系爭事故發生時即110 年2 月13
      日，已使用5 個月（不滿1 個月者以1 月計），依行政院
      所頒固定資產耐用年數表及固定資產折舊率表，自用小客
      車之耐用年數為5 年，則零件扣除折舊後之修復費用估定
      為20,941元【計算方式：1.殘價＝取得成本÷( 耐用年數＋1
      )即22,504÷(5+1)≒3,751（小數點以下四捨五入，下同）
      ；2.折舊額 ＝(取得成本－殘價)×1/（耐用年數）×（使用
      年數）即(22,504－3,751) ×1/5×（0+5/12）≒1,563（小數
      點以下四捨五入）；3.扣除折舊後價值＝（新品取得成本－
      折舊額）即22,504－1,563＝20,941】，加計無庸折舊之工
      資費用25,950元，原告得請求被告賠償之系爭車輛維修費
      用應為46,891元【計算式：20,941元＋25,950元＝46,891元
      】，逾此範圍之部分，則不應准許。
（三）復按損害之發生或擴大，被害人與有過失者，法院得減輕
      其賠償金額，或免除之；重大之損害原因，為債務人所不
      及知，而被害人不預促其注意或怠於避免或減少損害者，
      為與有過失；前二項之規定，於被害人之代理人或使用人
      與有過失者，準用之，民法第217 條定有明文。查本件系
      爭車輛停車之地點路側設置有紅實線，禁止臨時停車，有
      現場照片足稽（本院卷第71 頁），而被告係因酒駕、未
      注意車前狀況，碰撞系爭車輛左後車尾，致系爭車輛受損
      ，業已認定如前述，足見除被告對於防止損害之發生，顯
      未盡相當之注意，就原告損害之發生具有過失，系爭車輛
      駕駛人謝志福，於禁止臨時停車之紅實線路段停車，對於
      其損害之發生亦與有過失甚明。從而，基於衡平原則及誠
      實信用原則，即有上開過失相抵法則之適用，原告應承擔
      謝志福之與有過失，原告主張被告應負70％過失責任，謝
      志福應負30％過失責任（本院卷第168頁），堪認可採
     。依此計算，原告就系爭車輛之維修費用所得請求損害賠
      償之金額為32,824元【計算式：46,891元 × 70％＝32,824
      元】。
（四）末按遲延之債務，以支付金錢為標的者，債權人得請求依
      法定利率計算之遲延利息；應付利息之債務，其利率未經
      約定，亦無法律可據者，週年利率為5 ％；給付無確定期
      限者，債務人於債權人得請求給付時，經其催告而未為給
      付，自受催告時起，負遲延責任。其經債權人起訴而送達
      訴狀，與催告有同一之效力，民法第203 條、第233 條第
      1 項前段、第229 條第2 項亦分別定有明文。查本件給付
      無確定期限，原告起訴狀繕本於111 年4 月8 日送達被告
      （本院卷第159 頁），發生送達加催告之效力，準此，原
      告請求給付自起訴狀繕本送達翌日即111 年4 月9 日起至
      清償日止，按週年利率5 ％計算之利息，於法並無不合，
      應予准許。
五、綜上所述，原告依侵權行為及保險代位之法律關係，請求被
    告給付32,824元，及自111 年4 月9 日起至清償日止，按週
    年利率5 ％計算之利息範圍，為有理由，應予准許，逾此範
    圍之請求，為無理由，應予駁回。
六、本件係就民事訴訟法第436 條之8 適用小額訴訟程序所為被
    告敗訴之判決，依同法第436 條之20規定，應依職權宣告假
    執行，並依同法第436 條之23準用第436 條第2 項，適用同
    法第392 條第2 項規定，依職權宣告被告如預供擔保，得免
    為假執行。
七、又本件應適用小額訴訟程序，依民事訴訟法第436 條之19第
    1 項規定，法院為訴訟費用之裁判時，併確定訴訟費用額為
    1,000 元。另原告之訴雖一部有理由、一部無理由，然因原
    告確有提起本件訴訟必要，且起訴後應徵之裁判費至少為1,
    000 元（民事訴訟法第77條之13規定參照），是本院認應依
    民事訴訟法第79條規定，酌量情形由被告全部負擔。
中　　華　　民　　國　　111 　年　　5 　　月　　18　　日
                  鳳山簡易庭  法  官  楊儭華 
訴訟費用計算式：
裁判費(新臺幣)   1,000元
合計             1,000元
上為正本係照原本作成。
民事訴訟法第436條之24第2項：對於本判決之上訴，非以違背法
令為理由，不得為之。
如對本判決上訴，須於判決送達後20日內向本院提出上訴狀，並
須表明原判決所違背之法令及其具體內容與依訴訟資料可認為原
判決有違背法令之具體事實之上訴理由。（均須按他造當事人之
人數附繕本）。
中　　華　　民　　國　　111 　年　　5 　　月　　18　　日
                              書記官  李冠毅